臺灣臺北地方法院刑事判決　　　九十五年度易字第一九六二號
公　訴　人　臺灣臺北地方法院檢察署檢察官
被　　　告　甲○○
上列被告因詐欺案件，經公訴人聲請簡易判決處刑（九十五年度
偵字第八九九九號），本院認不得以簡易判決處刑，改依通常程
序審理，判決如下：
    主  文
甲○○無罪。
    理  由
一、公訴意旨略以：被告甲○○明知金融帳戶款項之存匯、提領
    ，與個人經濟活動息息相關，向屬個人私密事項，而任意將
    帳戶提供他人使用，可能幫助犯罪集團對被害人施以詐術得
    逞，俟被害人匯入款項後，再予提領運用；竟仍不違背其本
    意，而基於幫助他人詐欺取財之未必故意，於某不詳日、時
    ，在臺北縣新店市○○路一三六號合作金庫銀行股份有限公
    司（下稱合作金庫）新店分公司，將其於合作金庫新店分公
    司開設之帳號第0000000000000號帳戶存摺、
    提款卡、印章連同該帳戶密碼，以新臺幣（下同）五百元代
    價售與不詳姓名綽號「賴皮」之成年男子。而該男子所屬以
    楊舜智（另案由臺灣板橋地方法院審理中）為首之詐騙集團
    成員在取得前開帳戶存摺、提款卡、印章、密碼後，即基於
    意圖為自己不法所有之犯意，自九十三年九月間起至同年十
    二月間止，於「雅虎奇摩」、「ebay」等拍賣網站內，以「
    p33_iop」、「poi_ewq」等使用者代號，刊登不實之拍賣「
    7-11禮券」、「新光三越禮券」訊息，詐誘不知情之上網者
    參與競標，再由該詐騙集團成員通知得標買家將款項匯往指
    定之帳戶內得逞。嗣因受害民眾舉報，經警於九十三年十二
    月十日下午一時許，持臺灣板橋地方法院核發之搜索票，前
    往楊舜智位於臺北縣新莊市○○街三巷一弄二號十二樓之七
    住處搜索，並扣得被告甲○○金融卡，始悉上情，因認被告
    甲○○涉有刑法第三十條第一項、第三百三十九條第一項之
    幫助詐欺取財罪嫌等語。
二、按犯罪事實應依證據認定之，無證據不得認定犯罪事實，又
    不能證明被告犯罪或其行為不罰者，應諭知無罪之判決，刑
    事訴訟法第一百五十四條第二項、第三百零一條第一項分別
    定有明文。次按認定不利於被告之事實，須依積極證據，茍
    積極之證據本身存有瑕疵而不足為不利於被告事實之認定，
    即應為有利於被告之認定，更不必有何有利之證據，而此用
    以證明犯罪事實之證據，猶須於通常一般人均不至於有所懷
    疑，堪予確信其已臻真實者，始得據以為有罪之認定，倘其
    證明尚未達到此一程度，而有合理性之懷疑存在，致使無從
    為有罪之確信時，即應為無罪之判決，此有最高法院八十二
    年度臺上字第一六三號判決、七十六年臺上字第四九八六號
    、三十年上字第八一六號等判例意旨可資參照。
三、公訴人認被告甲○○涉犯幫助詐欺罪嫌，無非係以被告之自
    白、證人即正犯楊舜智之證詞、高雄市政府警察局刑警大隊
    扣押物品目錄表、被告於合作金庫新店分公司開設0000
    000000000號帳戶之個人基本資料、臺灣板橋地方
    法院檢察署九十四年度偵緝字第一四三二號起訴書等，為其
    論據。
四、訊據被告固承認將其所有前開合作金庫新店分公司帳戶之存
    摺、金融卡及印章，以五百元之代價售予不詳姓名綽號「賴
    皮」成年男子之事實，惟堅決否認有何幫助詐欺犯行，並辯
    稱：伊沒有使用過該帳戶，對於詐欺集團所為均不知情，且
    伊售予「賴皮」之合作金庫新店分公司帳戶並無任何款項匯
    入等語。經查：
（一）被告以五百元之代價販賣上開其所有合作金庫新店分公司
      帳戶存摺、金融卡及印章予綽號「賴皮」成年男子之事實
      ，業據被告於偵訊及本院審理中均坦承不諱（見臺灣臺北
      地方法院檢察署九十五年他字第一五三三號卷第四頁；本
      院卷第二五至二六頁），且有前揭帳戶之金融卡一張扣案
      可資佐證（見臺灣板橋地方法院檢察署九十三年度偵字第
      一九七二０號影卷第四八頁），復有合作金庫新店分公司
      九十三年十二月二十七日合金店存字第０九三０００七八
      四二號函文暨所附被告之開戶資料等附卷可參（見高雄市
      政府警察局卷第八七至九一頁），是被告販賣上開銀行帳
      戶之事實，首堪認定。
（二）被告之上開帳戶金融卡係員警持臺灣板橋地方法院核發之
      九十三年度聲搜字第三三二三號搜索票至楊舜智位於臺北
      縣新莊市○○街三巷一弄二號十二樓住處查獲，而楊舜智
      所屬之詐欺集團，係基於意圖為自己不法所有之犯意聯絡
      ，自九十三年九月某日起至同年十二月某日止，於雅虎奇
      摩、ｅｂａｙ等拍賣網站內，以ｐ３３ˍｉｏｐ、ｐｏｉ
      ˍｅｗｑ等使用者代號，刊登不實之拍賣７－１１禮券、
      新光三越禮券訊息，詐騙不知情上網者參與競標，再由詐
      騙集團成員通知得標買家即被害人楊麗貞等人將款項匯往
      指定之案外人李財銘、王阿壽、李昭崇、柯國隆、俊維有
      限公司等開立之金融帳戶內之事實，固據證人楊舜智於偵
      訊時供述無誤（見臺灣板橋地方法院檢察署九十四年偵緝
      字第一四三二號影卷第九、十、十九至二一頁、臺灣板橋
      地方法院檢察署九十三年偵字第一九七二０號卷第九至十
      二、一四八頁），並有臺灣板橋地方法院九十四年度偵緝
      字第一四三二號起訴書附卷可憑（見臺灣板橋地方法院檢
      察署九十四年度偵緝字第一四三二號第二二至三九頁），
      則楊舜智所屬詐欺集團之前揭詐欺犯行，應堪認定。惟被
      害人楊麗貞等人遭詐騙後將款項匯入之金融帳戶，並未及
      於被告甲○○所開立之上開帳戶，易言之，被告之上開帳
      戶未曾因詐騙行為而有金錢交易往來之紀錄，亦有該帳戶
      之交易往來明細表一紙在卷可稽（見高雄市政府警察局卷
      第八八頁），並佐以證人楊舜智亦明確證稱所指定被害人
      匯款之銀行帳戶均非被告所開設之前揭合作金庫帳戶（見
      臺灣板橋地方法院檢察署九十三年偵字第一九七二０號卷
      第十一頁），則上揭楊舜智所屬詐欺集團所為之詐欺犯行
      皆未使用被告甲○○所提供之帳戶乙節，亦堪認定。
（三）按刑法上之幫助犯，以正犯已經犯罪為構成要件，故幫助
      犯無獨立性，如無他人犯罪行為之存在，幫助犯即無由成
      立，參照最高法院六０年台上字第二一五九號判例意旨，
      此乃幫助犯之從屬性使然。又幫助人提供之幫助行為，對
      於正犯實行本罪之犯行及結果，是否需存有因果關係，始
      能成立幫助犯乙節，應採肯定見解。亦即幫助行為必須對
      於犯罪流程產生實際上（或係精神或係物質）之影響，有
      所因果貢獻，才能歸責給幫助犯，如果正犯根本未使用幫
      助犯給予之物質助力，而該物質助力也未對正犯犯行提供
      任何精神幫助，則對正犯犯行及犯罪結果皆欠缺因果貢獻
      之幫助行為，仍不能論以幫助犯，有臺灣高等法院九十五
      年度上訴字第三八０三號判決要旨可資參照。查被告固有
      將上開帳戶以五百元之代價售予「賴皮」使用，任由該男
      子將之提供予楊舜智所屬詐欺集團使用，惟被害人楊麗貞
      等人因受詐欺而匯入款項之帳戶，並非被告所販賣之上開
      帳戶，已如前述，是楊舜智所屬詐欺集團並未使用被告上
      開帳戶以遂行其等之詐欺犯行，準此，被告販賣上開帳戶
      之幫助行為與楊舜智所屬詐欺集團之詐欺行為間欠缺因果
      關係，揆諸前揭裁判要旨及上開說明，被告販賣銀行帳戶
      之行為，尚難逕以刑法第三十條、第三百三十九條第一項
      之幫助詐欺罪加以論處。
五、綜上所述，公訴人所提出之證據資料無法證明被告有何幫助
    詐欺取財犯行，此外，本院復查無其他積極證據足認被告有
    何公訴人所指犯行，本件不能證明被告犯罪，揆諸首揭規定
    及說明，自應為被告無罪之諭知，以免冤抑。
據上論斷，應依刑事訴訟法第四百五十二條、第三百零一條第一
項，判決如主文。
本案經檢察官戴文亮到庭執行職務。
中　　華　　民　　國　  九十六  　年　一　月  二十五　日
　　　　　　      刑事第十四庭審判長法  官  宋松璟
                                    法  官  李家慧
                                    法  官  劉煌基
以上正本證明與原本無異。
如不服本判決，應於判決送達後十日內向本院提出上訴狀 (應抄
附繕本)。
                                    書記官  陳豪達
中　　華　　民　　國　  九十六  　年　一　月  二十五　日
